【裁判字號】    98,訴,31
【裁判日期】    980331
【裁判案由】    損害賠償
【裁判全文】
臺灣基隆地方法院民事判決                98年度訴字第31號
原      告  丙○○
            乙○○
被      告  甲○○
                        樓
上列當事人間損害賠償事件，本院於民國98年3月18日言詞辯論
終結，判決如下：
    主  文
被告應給付原告丙○○新臺幣貳拾壹萬貳仟參佰參拾參元自民國
九十七年十二月十八日起至清償日止，按年息百分之五計算之利
息。
被告應給付原告乙○○新臺幣貳拾萬參仟壹佰伍拾捌元自民國九
十七年十二月十八日起至清償日止，按年息百分之五計算之利息
。
原告其餘之訴駁回。
訴訟費用由被告負擔百分之八十七，餘由原告負擔。
本判決第一項於原告丙○○以新臺幣柒萬壹仟元為被告供擔保後
，得假執行。但被告如於假執行程序實施前，以新臺幣貳拾壹萬
貳仟參佰參拾參元為原告預供擔保，得免為假執行。
本判決第二項於原告乙○○以新臺幣柒萬元為被告供擔保後，得
假執行。但被告如於假執行程序實施前，以新臺幣貳拾萬參仟壹
佰伍拾捌元為原告預供擔保，得免為假執行。
原告其餘假執行之聲請駁回。
  事實及理由
一、原告起訴主張：
（一）被告於97年7月19日18時50分許，駕駛車牌號碼為AB—
      3501號自用小客車，沿基隆市○○區○○路230 巷，駛入
      基隆市○○區○○路時，本應注意支線幹道車暫停讓幹道
      車先行，且應注意車前狀況，而依當時情形，又無不能注
      意之情事，竟疏於注意，貿然駛出，不慎撞及沿基隆市○
      ○區○○路往文化路方向，由原告丙○○附載原告乙○○
      之車牌號碼為K7—526號重型機車，致丙○○受有左側鎖
      骨胸骨關節脫臼、左胸挫傷，骨盆骨折，右邊脛骨骨折，
      右上臂深度擦傷之傷害，原告乙○○則受有左骨盆骨折，
      薦椎骨折，右側遠端橈骨骨折之傷害。被告因此本院刑事
      庭以過失傷害罪，判處拘役五十日確定。
（二）原告丙○○因此支出醫藥費71,551元，看護費51,550元，
      看診計程車資7,900元，扣除保險理賠醫藥費81,732元，
      支出49,269元，且原告因此受有精神上痛苦，請求被告賠
      償精神慰撫金200,000元，因此請求被告賠償原告丙○○
      249,269元，及自起訴狀繕本送達翌日起至清償日止，按
      年息5﹪計算之利息，並願供擔保，請准宣告假執行。
（三）原告乙○○因此支出醫藥費42,698元，看護費51,550元，
      ，扣除保險理賠醫藥費64,790元，合計支出29,458元原告
      乙○○因此受有精神上，痛苦為此請求被告賠償精神上慰
      撫金200,000元，以上合計229,458元，因此請求被告賠償
      原告乙○○229,458元，及自起訴狀繕本送達翌日起至清
      償日止，按年息5﹪計算之利息，並願供擔保，請准宣告
      假執行。
二、被告先承認其有過失，嗣後又辯稱其汽車煞車失靈因此應屬
    無過失，且其前已支付原告等2人看護費各6,300元等語。基
    於前述，聲明：駁回原告之訴。
三、得心證之理由：
（一）原告等主張被告於前揭時、地過失傷害原告2人，應負過
      失侵權行為責任，業據提出診斷證明書4份為證，並經本
      院依職權調閱臺灣基隆地方法院檢察署97年度偵字第4252
      號偵查卷宗及本院97年度交易字第87號刑事卷宗等資料查
      核屬實，堪信原告此部分之主張為真正，且被告辯稱煞車
      失靈縱為真實，其亦有未事先檢查車輛是否安全即將該車
      駕駛於路上之過失存在，是以被告抗辯其因此並無過失顯
      無可採。
（二）按因故意或過失，不法侵害他人之權利者，負損害賠償責
      任；又不法侵害他人之身體或健康者，對於被害人因此喪
      失或減少勞動能力或增加生活上之需要時，應負損害賠償
      責任；不法侵害他人之身體、健康者，被害人雖非財產上
      之損害，亦得請求賠償相當之金額，民法第184條第1項前
      段、第185條第1項前段、第193條第1項、第195條第1項分
      別定有明文。本件被告因過失傷害之行為，致原告等2人
      受有傷害，被告之過失行為與原告之損害間，顯有相當因
      果關係，原告等自得依前揭規定請求被告負損害賠償之責
      ，則本件兩造爭執之點應在於損害賠償之金額。茲就原告
      等請求被告連帶賠償之金額，是否應予准許，分述如下：
   1、醫療費用損失部分：
      原告丙○○、乙○○請求被告賠償因傷害就醫而分別支出
      之醫療費用，乃屬增加生活上需要，依法有據，然經本院
      審酌原告丙○○所提出19張醫藥收據，合計金額僅為
      60,200元，因此原告丙○○主張被告應給付61,160元顯屬
      過高，應認在60,200元範圍內有理由，應予准許，逾上揭
      部分應予駁回；原告乙○○提出9張醫藥收據，合計金額
      為43,318元，高於其請求之醫藥費42,698元，故原告乙○
      ○請求被告賠償42,698元，顯有依據，應予准許。
   2、計程車資部分：
      原告丙○○請求被告賠償因就醫而支出之計程車資，乃屬
      增加生活上需要，依法有據，經本院審酌原告提出計程車
      資收據22張，其支出日期均與就診日期相符，可信確實為
      就診目的而搭乘，經合計金額為3,865元，原告丙○○請
      求7,900元逾上揭部分並無證據可資佐證，因此僅就有收
      據合計之金額3,865元部分，應予准許，逾上揭部分，並
      無證據可資證明，則予駁回。
   3、看護費用部分：
      原告等主張其因本件車禍受傷診治復原期間需聘請看護，
      乃屬原告增加生活上需要，於法有據。經本院審酌原告丙
      ○○提出之診斷證明書記載：「自97年7月19日住院起先
      接受脛骨鋼板骨釘固定手術，97年8月7日接受右上臂清創
      手術，迄至97年8月11日出院，且出院後聘請看護照顧約1
      個月。」等語，因此堪信原告丙○○自97年7月19日起同
      年8月11日住院期間有聘請看護必要，是以原告丙○○提
      出住院期間97年8月1日起至同年月11日止，支出看護費
      20,000元，應予准許。至於被告辯稱其已先行支出之看護
      費6,300元係針對97年7月22日起至同年7月27日期間，並
      不在原告丙○○上揭請求範圍，故無扣抵必要。而依據上
      揭診斷證明書，原告出院後仍有聘請看護1個月必要，因
      此原告應僅能請求1個月之看護費，而原告主張其每月出
      院後支出看護費為每月10,000元，業據提出收據1份為證
      可資採信，是以原告丙○○請求被告賠償30,000元看護費
      部分為有理由，逾上揭部分則應予駁回。原告乙○○提出
      之診斷證明書記載：「自97年7月19日住院，接受石膏固
      定右側遠端橈骨骨折，於97年8月11日出院，建議出院後
      需僱請看護照顧1個月。」等語，因此堪信原告乙○○自
      97 年7月19日起至8月11日止，住院期間有聘請看護之必
      要，又原告乙○○並提出住院期間97年7月21日起至97年8
      月1日止支出看護費23,100元收據1份為證，故其請求被告
      賠償被告賠償看護費21,550元低於上揭收據金額顯屬有據
      ，但被告抗辯其已賠償乙○○97年7月22日起至同年月27
      日期間看護費6,300元，業據提出收據1份在卷可參，且為
      原告乙○○不否認，而上揭賠償看護費時間與原告乙○○
      請求看護費期間重疊，故應予扣除，是以原告乙○○於住
      院期間僅能再請求被告賠償15,250元（21,550－6,300＝
      15,250）看護費。而依據上揭診斷證明書所載，原告乙○
      ○出院後應再聘請看護1個月，是以原告得再請求被告賠
      償出院後1個月看護費，業據其提出出院後看護每月1萬元
      之收據為憑，要堪採信，因此原告乙○○請求被告賠償看
      護費25,250元部分顯有依據，應予准許，逾上揭部分則乏
      依據，應予駁回。
   4、精神慰撫金部分：
      按慰藉金之多寡，應斟酌雙方之身分、地位、資力與加害
      之程度及其他各種情形核定相當之數額。其金額是否相當
      ，自應依實際加害情形與被害人所受之痛苦及雙方之身分
      、地位、經濟狀況等關係決定之，有最高法院85年度臺上
      字第460號判決可資參照。查原告等被告等之侵權行為而
      致受有傷害，住院且需聘請看護期間長達1個多月，而且
      嗣後復原期間尚須長達6至9個月，顯見原告等所受傷害非
      輕，而被告年齡高達77歲並無工作能力，本院審酌上情認
      原告丙○○、乙○○各請求被告給付慰撫金20萬元，核無
      不當應予准許。
   5、原告丙○○、乙○○已先分別因保險理賠獲償81,732元、
      64,790元，其等同意應扣除，是原告丙○○、乙○○本於
      侵權行為法律關係分別請求被告賠償元212,333（60,200
      ＋3,865＋30,000＋200,000－81,732＝212,333）、
      203,158元（42,698＋25,250＋200,000－64,790＝
      203,158）範圍部分，應予准許，逾上開部分，應予駁回
      。另按民法第233條第1項規定，遲延之債務，以支付金錢
      為標的者，債權人得請求依法定利率計算之遲延利息。被
      告自原告起訴狀繕本送達請求賠償之日起負給付之責，故
      被告翌日未給付即構成遲延，依上揭法條原告自得自遲延
      之日即起訴狀繕本送達翌日即97年12月18日，加計按法定
      利率5﹪計算之利息。
（三）本件原告等勝訴部分，原告均陳明願供擔保聲請宣告假執
      行，本院經審核尚無不合，爰酌定相當擔保金額准許之；
      並依職權酌定相當擔保金，宣告免為假執行。至原告敗訴
      部分，其假執行之聲請，已失所附麗，併予駁回。
（四）據上論結，原告之訴為一部有理由，一部無理由，依民事
      訴訟法第79條、第85條第1項前段、第390條第2項、第392
      條，判決如主文。
中    華    民    國    98    年    3     月    31    日
                  民事庭法  官  王翠芬
以上正本係照原本作成。
對於本件判決如有不服，應於收受送達後20日內向本院提出上訴
書狀，敘述上訴之理由，上訴於臺灣高等法院，並按他造當事人
之人數附具繕本。
中    華    民    國    98    年    3     月    31    日
                        書記官  林建清


司法院資訊處製作；財團法人民間司法改革基金會備份。
